【裁判字號】    95,建,25
【裁判日期】    950815
【裁判案由】    給付工程款
【裁判全文】
臺灣板橋地方法院民事判決                95年度建字第25號
原      告  宇浤企業股份有限公司
法定代理人  甲○○○
訴訟代理人  林誌誠律師
被      告  興興營造有限公司
法定代理人  乙○○
訴訟代理人  張菀萱律師
            張秀夏律師
右      一
複 代 理人  尤淳郁律師
上列當事人間請求給付工程款事件，經台灣桃園地方法院裁定移
送前來（95年度訴字第34號），本院於民國95年7 月27日言詞辯
論終結，判決如下：
    主  文
原告之訴及假執行之聲請均駁回。
訴訟費用由原告負擔。
    事實及理由
一、程序方面：按有起訴前應先經法院調解之合意，而當事人逕
    行起訴者，經他造抗辯後，視其起訴為調解之聲請。但已為
    本案之言詞辯論者，不得再為抗辯。民事訴訟法第404 條第
    2 項定有明文。本件兩造系爭工程合約第29條約定：「因本
    約涉訟時，雙方同意以板橋地方法院為第一審管轄法院，並
    應先經調解程序，非有調解不成立之情形，不得逕行起訴。
    」，有系爭工程合約在卷可憑。兩造雖有起訴前應先經調解
    之合意，原告雖未依系爭工程合約第29條約定先行調解程序
    即逕行提起本件訴訟，惟被告既未為抗辯而為本案之言詞辯
    論，依上揭規定，被告已不得再為抗辯，本院應予審理，合
    先敘明。
二、原告主張：兩造於民國（下同）91年12月15日簽立「國立台
    北大學運動場及地下停車場新建工程（建築工程）」、承攬
    項目為「旋楞鋼管工程」之工程合約（下稱系爭工程合約）
    ，工程地點位於台北縣三峽鎮國立台北大學校區內，兩造約
    定總工程款按實做數量結算。原告已經依約履行工程進度，
    被告本亦依約依限付款，惟自94年3 月間起，被告應給付原
    告之工程款即遲未支付，經原告多次催索，均無結果，為此
    爰依系爭工程合約法律關係，請求被告給付下列合計共191,
    127 元之款項：(一)92年9 月22日至94年3 月10日止之應收保
    留款5%計新台幣（下同）450,897 元。(二)94年3 月19日至同
    年4 月1 日應收帳款709,358 元。(三)94年4 月間備料庫存計
    740,872 元─蓋此係原告依被告之指示而備料，規格特殊無
    法做其他用途，且已生鏽，依約應由被告給付該庫存備料款
    等語。併聲明請求：被告應給付原告1,901,127 元及自支付
    命令送達翌日（即94年12月7 日）起至清償日止，按年息5%
    計算之利息；並願供擔保請准宣告假執行。
三、被告則以：
  (一)原告請求之款項金額依據正確與否，未據原告提出相關資料
    以供核實。
  (二)姑不論原告未提出證據以實其說，依兩造系爭工程合約之約
    定，原告之請求亦無理由：
    1.94年3 月19日至同年4 月1 日估驗款部分，未符系爭工程
      合約之付款條件，原告請求無理由:
      系爭工程合約第4 條付款辨法約定：「(二)每月估驗一次，
      以業主（即國立台北大學）核准估驗單申請計價，經甲方
      （即被告）確實領到業主估驗款後給付」。原告請求94年
      3 月19日至94年4 月1 日之旋楞鋼管工程款金額，核屬被
      告與業主間應於94年4 月及5 月估驗付款之第24、25期工
      程估驗款，惟業主國立台北大學遲未給付予被告上揭工程
      估驗款，經被告不斷向業主國立台北大學口頭及發函請求
      未獲置理後，被告為請求工程款及其他損害賠償，現已對
      業主提付仲裁積極解決，是被告迄今並未領到業主之估驗
      款，則依被告與原告間系爭工程合約第4 條付款辨法約定
      ，尚未符合支付系爭工程估驗款之付款條件。
    2.保留款450,897 元部分，亦未符系爭工程合約之付款條件
      ，原告請求無理由：
      依系爭工程「合約項目詳細表」之說明欄第5 條約定：「
      估驗：配合甲方向業主請款時程並依混凝土澆置完成之數
      量估驗，每期請款95% ，期票30日保留款5%。」、第7 條
      約定：「保留款5%待業主初驗通過後無息發放，票期45天
      。」，由上揭約定可知，系爭工程之保留款5%需待業主初
      驗通過後無息發放，被告現與業主刻正針對工程款爭議進
      行爭訟未決，業主亦未進行初驗，亦尚未符合支付系爭工
      程保留款之付款條件。
    3.被告依系爭工程合約並無任何有關備料庫存款之付款項目
      ，原告此項請求並無依據等語，資為抗辯。
  (三)答辯聲明：駁回原告之訴及假執行聲請；如受不利判決，願
    供擔保請准宣告假執行。
四、兩造不爭執事項：
  (一)兩造於91年12月15日簽立「國立台北大學運動場暨地下停車
    場新建工程（建築工程）旋楞鋼管工程勞務承攬分包合約書
    （即系爭工程合約）。系爭工程合約為真正。
  (二)系爭工程合約第3 條約定：「總工程款：總價承攬（含工、
    料）。」、第4 條約定：「付款辦法：除補充說明另有規定
    者外，皆依下列規定辦理：(一)本工程無預付款。(二)每月估驗
    一次，以業主核准估驗單申請計價，經甲方（即被告）確實
    領到業主估驗款後，給付。(三)每月25日以前完成估驗手續，
    乙方（即原告）於每期請領工款時必須提供甲方（即被告）
    足額之憑證（工程發票），且所提供之工款憑證不得以第三
    者之名義開之。…」。
  (三)系爭工程合約項目詳細表之說明欄第5 條關於「估驗」約定
    ：「配合甲方（即被告）向業主請款時程並依混凝土澆置完
    成之數量估驗，每期請款95% ，期票30日，保留款5%。」、
    第7 條約定：「保留款5%待業主初驗通過後無息發放，票期
    45天。」。
  (四)原告所請求94年3 月19日至同年4 月1 日之應收帳款709,35
    8 元，核屬系爭工程第24、25期估驗款。
五、兩造爭執要點厥在於系爭工程合約之估驗款及保留款之付款
    條件是否已成就？及兩造間就備料庫存款項有無約定應由被
    告給付？經查：
  (一)原告主張兩造系爭工程合約約定總工程款按實做數量結算乙
    節，為被告否認。查系爭工程合約第3 條「總工程款」約定
    ：「□按實做數量結算，□總價承攬（含工、料）…」，兩
    造則於□總價承攬（含工、料）該欄位予以勾選，有系爭工
    程合約在卷足憑，足見兩造就總工程款係約定總價承攬（含
    工、料），而非按實做數量結算，故原告該部分主張，與系
    爭工程合約兩造上開約定不符，非足採信。且原告雖主張估
    驗款、保留款、備料庫存款各項金額等語，被告雖自認有積
    欠估驗款、保留款，惟否認原告所主張之各款項金額，原告
    對此未提出單據等證明以實其說，亦非可信。
  (二)另兩造就「付款辦法」則於系爭工程合約第4 條約定：「付
    款辦法：除補充說明另有規定者外，皆依下列規定辦理：(一)
    本工程無預付款。(二)每月估驗一次，以業主核准估驗單申請
    計價，經甲方（即被告）確實領到業主估驗款後，給付。(三)
    每月25日以前完成估驗手續，乙方（即原告）於每期請領工
    款時必須提供甲方（即被告）足額之憑證（工程發票），且
    所提供之工款憑證不得以第三者之名義開之。(四)乙方（即原
    告）請領工程款所用之印鑑，應與本合約所訂之印鑑相符，
    此項工程款不得轉讓。」，又系爭工程合約項目詳細表說明
    欄第5 條關於「估驗」約定：「配合甲方（即被告）向業主
    請款時程並依混凝土澆置完成之數量估驗，每期請款95% ，
    期票30日，保留款5%。」、第7 條約定：「保留款5%待業主
    初驗通過後無息發放，票期45天。」，此有系爭工程合約及
    合約項目詳細表各1 件可證（見桃園地院95訴字第34號卷，
    下稱桃院卷，第19至27頁，及本院卷第58頁），並為兩造所
    不爭執，故關於估驗款，兩造係約定須待被告確實領到業主
    核發之款項後始給付予原告；而保留款需待業主初驗通過後
    始為發放，至為灼然。亦即，關於估驗款，兩造係約定以業
    主核發估驗款予被告為被告給付原告估驗款之付款條件；關
    於保留款則係約定以業主初驗通過為被告給付保留款予原告
    之付款條件。
  (三)然被告與業主即國立台北大學經行政院公共工程委員會調解
    不成立後，現仍在仲裁爭議中（案號為中華民國仲裁協會94
    年仲聲愛字第117 號仲裁事件），此有被告所提、為原告不
    爭執真正之行政院公共工程委員會調解不成立證明書、仲裁
    聲請狀（見桃院卷第40頁、第41至54頁）、中華民國仲裁協
    會仲裁詢問開會通知（見桃院卷第55頁）、台灣省建築師公
    會台北縣辦事處就國立台北大學運動場暨地下停車場安全及
    修復鑑定報告書（見本院卷第59至71頁）等影本各1 件附卷
    可徵，則業主國立台北大學既因與被告間就系爭工程仍有爭
    議而仍未給付被告第24、25期估驗款，系爭工程復未通過業
    主初驗等事實，為原告不爭執，則依兩造間系爭工程合約之
    約定，原告所請求之估驗款709,358 元及保留款450,897 元
    之付款條件均尚未成就，是原告該部分請求，尚非有據。
六、至於原告主張依系爭工程合約及被告之指示而為備料，故請
    求備料庫存款740,872 元等語，為被告否認，並以上詞置辯
    。查，系爭工程合約第3 條約定：「總工程款：總價承攬（
    含工、料）。」，為兩造不爭執，則原告承攬之總工程款顯
    係帶工帶料，且兩造間依系爭工程合約亦未見有何就原告未
    施工之備料款應由被告負責給付之約定，則被告自無得向被
    告請求備料庫存款740,872 元之理，被告之抗辯洵為可採，
    原告該部分請求，亦無理由。
七、綜上，原告基於系爭工程合約法律關係，請求被告給付1,90
    1,127 元及自支付命令送達翌日起至清償日止，按年息5%計
    算之利息，為無理由，應予駁回。原告之訴既經駁回，其假
    執行之聲請亦失所附麗，併駁回之。
八、本件事證已臻明確，兩造其餘攻擊防禦方法及所提證據，經
    審酌後認於本判決結果不生影響，爰不一一論述，附此敘明
    。
九、結論：原告之訴為無理由，依民事訴訟法第78條，判決如主
    文。
中    華    民    國    95    年    8     月    15    日
                  民事第一庭    法  官  陳翠琪
以上正本係照原本作成
如對本判決上訴，須於判決送達後20日內向本院提出上訴狀
中    華    民    國    95    年    8     月    16    日
                                書記官  林進煌


司法院資訊處製作；財團法人民間司法改革基金會備份。
